【裁判字號】    97,上易,486
【裁判日期】    971015
【裁判案由】    詐欺等
【裁判全文】
臺灣高等法院臺南分院刑事判決  九十七年度上易字第四八六號
上訴人  臺灣臺南地方法院檢察署檢察官
被  告  甲○○
上列上訴人因被告詐欺等案件，不服臺灣臺南地方法院九十七年
度易字第六四三號中華民國九十七年五月三十日第一審判決（起
訴案號：臺灣臺南地方法院檢察署九十七年度偵字第四二０二號
），提起上訴，本院判決如下：
    主    文
上訴駁回。
    事    實
一、甲○○係設於臺南縣麻豆鎮○○路六六號興國汽車修配廠（
    下稱興國汽車廠）之實際負責人，為從事汽車修理業務之人
    。
二、緣國泰世紀產物保險股份有限公司（下稱國泰公司）所承保
    之客戶李政翰所有之車牌號碼8698－SW號自用小客車（原車
    牌號碼5987－SW號），為李政瀚之妻楊秋容於民國（下同）
    九十六年七月十二日下午九時十分許，向台南市第四分局華
    平派出所報案失竊，並於同年七月十七日向國泰公司新化通
    訊處辦理出險申請及要求車輛失竊理賠申請。嗣為警於同年
    七月二十九日下午六時許，在台南縣新市鄉大洲村南一三五
    縣國八道橋下尋獲，李政瀚遂將該車送至興國汽車廠修理，
    並於同年七月三十日向國泰公司提出車輛尋回修理理賠。
三、甲○○於修理上開自小客車時，明知車內汽車安全氣囊電腦
    與後車箱蓋之引擎鎖仁各一枚（業已發還）未失竊，亦未通
    知車主李政翰，而基於為自己不法所有之意圖，將上開零件
    更換之不實之事項填載於其業務上作成之估價單上，足以生
    損害於李政瀚。甲○○並於同年十月五日通知國泰公司上開
    小客車已修配完畢，再持上開記載不實事項之估價單，連同
    不知情之李政翰前已填寫之理賠申請書及失竊、尋獲資料，
    佯稱上開零件遭竊取而向國泰公司申請保險金新臺幣（下同
    ）42,895元，因國泰公司理賠部科員乙○○於同年十月十二
    日前往興國汽車廠查看有異，發現並未失竊未予理賠而未遂
    。
四、案經國泰公司乙○○訴請台南縣警察局玉井分局報告臺灣臺
    南地方法院檢察署檢察官偵查起訴。
    理    由
一、按被告以外之人於審判外之陳述，經當事人於審判程序同意
    作為證據，法院審酌該言詞陳述或書面陳述作成時之情況，
    認為適當者，亦得為證據。當事人、代理人或辯護人於法院
    調查證據時，知有第一百五十九條第一項不得為證據之情形
    ，而未於言詞辯論終結前聲明異議，視為有前項之同意；刑
    事訴訟法第一百五十九條之五定有明文。本件認定事實所引
    用之證據方法（包括證人之證述及文書等物證），已經本院
    提示被告表示無意見，迄於言詞辯論終結前亦未聲明異議，
    揆諸前揭規定，可認為已同意作為證據；而本院審酌該證人
    等之陳述及證據資料作成時之情況，認為適當，亦查無其他
    違法取證或其他瑕疵等不實之情事，與本案待證事實間並具
    有相當之關聯性，以之為本案證據尚無不當，復無顯有不可
    信之情況，自得採為證據。
二、上揭犯罪事實，迭據被告甲○○於原審及本院審理時坦承不
    諱，核與證人即告訴人國泰公司代理人乙○○、證人李政瀚
    、楊秋容分別於警詢、偵查中證述之情節相符，且有興國汽
    車修配廠估價單八頁、聯德汽車股份有限公司之鑑定報告、
    車牌號碼5987－SW號之行車執照、車籍查詢歷次車號顯示畫
    面、國泰世紀產物保險股份有限公司汽（機）車九十六年七
    月十七日保險理賠申請書、九十六年七月十三日失竊車調查
    訪問表、台南市警察局車輛協尋電腦輸入單、台南縣警察局
    車輛尋獲電腦輸入單各一份附卷可稽，被告自白核與事實相
    符，本件事證明確，被告犯行堪以認定。
三、告訴人國泰公司代理人乙○○指稱：被告甲○○與證人李政
    瀚、楊秋容夫妻於本件詐欺有犯意聯絡及行為分擔，為共同
    正犯云云。惟據被告甲○○於本院供稱：車主李政瀚不知其
    多報二個零件，其太太楊秋容在修車期間亦未到修車廠，其
    與李政瀚之前不認識，是送修時才認識云云，且依卷內證據
    資料，並無法證明被告甲○○與證人李政瀚、楊秋容夫妻間
    有犯意聯絡及行為分擔情形，又被告甲○○於本院再供稱：
    多報二個零件之金額，如有理賠，由修車廠領取云云，是證
    人李政瀚既於小客車送修時才認識被告甲○○，不知被告甲
    ○○多報二個零件，其妻楊秋容於修車期間亦未曾至被告甲
    ○○修車廠，被告甲○○所出具估價單請領之金額，亦由被
    告甲○○領取，證人李政瀚並無利益可言，則難認證人李政
    瀚、楊秋容夫妻會對被告甲○○出具之不實估價單，與被告
    甲○○間有何犯意聯絡及行為分擔可言，況依卷內證據資料
    ，並無法證明被告甲○○與證人李政瀚、楊秋容夫妻間有犯
    意聯絡及行為分擔情形，告訴人國泰公司代理人乙○○認被
    告甲○○與證人李政瀚、楊秋容夫妻於本件詐欺為共同正犯
    ，自不足採。
四、按以偽造私文書矇蔽公務員使其登載於職務上所掌公文書而
    行使者，應分別情形認為牽連犯或想像上競合犯，適用刑法
    第五十五條處斷（最高法院二十四年七月總會決議參照，惟
    經最高法院九十五年度第十六次刑事庭會議決議保留，並加
    註：應注意刑法已修正，刪除牽連犯之規定，最高法院九十
    五年度第十六次刑事庭會議參照）。核被告所為，係犯刑法
    第二百十六條、第二百十五條行使業務上登載不實文書罪，
    及同法第三百三十九條第三項、第一項詐欺取財未遂罪。其
    偽造私文書後進而行使，偽造之低度行為，則為行使之高度
    行為所吸收，不另論罪。被告以一行為同時觸犯行使業務上
    登載不實文書罪及詐欺取財未遂罪，依上開說明，為想像競
    合關係，應依刑法第五十五條規定從一重之詐欺取財未遂罪
    處斷。公訴意指稱其所犯行使偽造文書罪及詐欺罪，犯意各
    別，構成要件不同，應分別論科云云，似有未合。被告上開
    詐欺取財犯行，已著手於詐欺取財行為之實行而不遂，為未
    遂犯，依刑法第二十五條第二項規定按既遂犯之刑度減輕。
五、原審審酌被告一時失慮、致罹刑典，及犯罪動機、目的、手
    段，犯後坦承犯行，態度良好等一切情狀，適用刑法第二百
    十六條、第二百十五條、第三百三十九條第三項、第一項、
    第五十五條、第二十五條第二項、第四十一條第一項前段、
    刑法施行法第一條之一，量處拘役肆拾日，並諭知如易科罰
    金以新臺幣壹仟元折算壹日。本院經核原判決認事用法，均
    無不合，量刑亦屬妥適。公訴人依告訴人國泰公司代理人乙
    ○○請求上訴意旨稱：被告甲○○與證人李政瀚、楊秋容夫
    妻於本件詐欺為共同正犯等詞，指摘原判決不當，如上說明
    ，為無理由，應予駁回。
六、據上論斷，應依刑事訴訟法第三百六十八條，判決如主文。
本案經檢察官郭珍妮到庭執行職務。
中    華    民    國    97    年    10    月    15    日
                    刑事第一庭審判長法官  黃  崑  宗
                                    法官  夏  金  郎
                                    法官  蔡  長  林
以上正本證明與原本無異。
不得上訴。
                                  書記官  李  培  薇
中    華    民    國    97    年    10    月    15    日
附錄本案論罪科刑法條全文：
刑法第二百十五條 (業務上文書登載不實罪)：
  從事業務之人，明知為不實之事項，而登載於其業務上作成之
文書，足以生損害於公眾或他人者，處三年以下有期徒刑、拘役
或五百元以下罰金。
刑法第二百十六條：
  行使第二百一十條至第二百十五條之文書者，依偽造、變造文
  書或登載不實事項或使登載不實事項之規定處斷。
刑法第三百三十九條：
意圖為自己或第三人不法之所有，以詐術使人將本人或第三人之
物交付者，處五年以下有期徒刑、拘役或科或併科一千元以下罰
金。
以前項方法得財產上不法之利益或使第三人得之者，亦同。
前二項之未遂犯罰之。


司法院資訊處製作；財團法人民間司法改革基金會備份。
